【裁判字號】    97,易,3336
【裁判日期】    980226
【裁判案由】    竊盜等
【裁判全文】
臺灣板橋地方法院刑事判決              97年度易字第3336號
公  訴  人  臺灣板橋地方法院檢察署檢察官
被      告  乙○○原名陳鵬仁.
上列被告因竊盜等案件，經檢察官提起公訴（97年度偵字第2654
9 號），本院於準備程序進行中，被告就被訴之事實為有罪之陳
述，經告知被告簡式審判程序之旨，並聽取當事人之意見後，裁
定進行簡式審判程序，判決如下：
    主  文
乙○○竊盜，累犯，處拘役伍拾日，如易科罰金，以新臺幣壹仟
元折算壹日。又傷害人之身體，累犯，處有期徒刑伍月，如易科
罰金，以新臺幣壹仟元折算壹日。
    事  實
一、乙○○前於(一)民國95年間因竊盜案件，經本院於95年2 月20
    日以95年度簡字第926 號判處拘役20日，經本院於95年6 月
    30日以95年度簡上字第254 號駁回上訴確定，(二)於95年間因
    竊盜案件，經臺灣高雄地方法院於95年8 月10日以95年度簡
    字第4866號判處罰金新臺幣4,500 元，於95年9 月11日確定
    ，(一)(二)部分，於95年10月23日因縮刑期滿執行完畢（不構成
    累犯），(三)於96年間因竊盜案件，經臺灣桃園地方法院於96
    年1 月19日以95年度桃簡字第2049號判處有期徒刑4 月，於
    96 年6月4 日確定，(四)於96年間因竊盜等案件，經本院於96
    年4 月30日以96年度易字第716 號就竊盜罪部分判處有期徒
    刑4 月，就詐欺罪部分各判處拘役30日、30日、30日，拘役
    部分，定應執行拘役80日，於96年5 月25日確定，(三)(四)部分
    ，嗣經裁定均減刑，並更定應執行有期徒刑2 月又15日及應
    執行拘役40日，於96年7 月14日因縮刑期滿執行完畢，(五)於
    96年間因竊盜等案件，經本院於96年12月11日以96年度易字
    第3458號就竊盜罪部分判處有期徒刑3 月，就妨害自由罪部
    分判處有期徒刑3 月，定應執行有期徒刑4 月，於97年1 月
    18日確定，於97年2 月23日因縮刑期滿執行完畢，(六)於97年
    間因竊盜等案件，經本院於97年5 月20日以97年度訴字第13
    79號就竊盜罪部分判處有期徒刑4 月，就傷害罪部分判處有
    期徒刑4 月，定應執行有期徒刑6 月，於97年6 月19日確定
    ，於97年9 月2 日因縮刑期滿執行完畢。詎其猶不知悔改，
    竟意圖為自己不法之所有，於97年9 月9 日凌晨1 時6 分許
    ，在臺北縣永和市○○路206 號全家便利商店內，徒手竊得
    長壽牌尊爵G7香菸1 包（價值45元），於離開上開商店之際
    ，為該店店員甲○○發現，予以攔阻，其復基於傷害之犯意
    ，徒手毆打甲○○，致甲○○受有臉部外傷、頭皮血腫、下
    頷部開放性傷口、右側肩及膝之表淺損傷、磨損或擦傷等傷
    害。
二、案經甲○○訴由臺北縣政府警察局永和分局報告臺灣板橋地
    方法院檢察署檢察官偵查起訴。
    理  由
一、程序部分：按除被告所犯為死刑、無期徒刑、最輕本刑為三
    年以上有期徒刑之罪或高等法院管轄第一審案件者外，於第
    一次審判期日前之準備程序進行中，被告先就被訴事實為有
    罪之陳述時，審判長得告知被告簡式審判程序之旨，並聽取
    當事人、代理人、辯護人及輔佐人之意見後，裁定進行簡式
    審判程序，刑事訴訟法第273 條之1 第1 項定有明文。經核
    ，本件被告乙○○所犯係死刑、無期徒刑、最輕本刑為三年
    以上有期徒刑以外之罪，其於準備程序中就被訴事實為有罪
    之陳述，經法官告知簡式審判程序之旨，並聽取公訴人、被
    告之意見後，本院爰依首揭規定，裁定進行簡式審日確定判
    程序，合先敘明。
二、訊據被告對上揭事實於警詢、偵訊及本院審理中均坦承不諱
    ，核與告訴人甲○○於警詢中之指述相符，復有扣押物品照
    片、告訴人受傷照片、天主教會耕莘醫院永和分院診斷證明
    書、扣押物品目錄表、贓物認領保管單等附卷足憑，是被告
    之前述自白，應合於事實，可資信取。本件事證業臻明確，
    被告犯行堪予認定，應依法論科。
三、按同法第329 條準強盜罪之規定，將竊盜或搶奪之行為人為
    防護贓物、脫免逮捕或湮滅罪證而當場施強暴、脅迫之行為
    ，視為施強暴、脅迫使人不能抗拒而取走財物之強盜行為，
    乃因準強盜罪之取財行為與施強暴、脅迫行為之因果順序，
    雖與強盜罪相反，卻有時空之緊密連接關係，以致竊盜或搶
    奪故意與施強暴、脅迫之故意，並非截然可分，而得以視為
    一複合之單一故意，亦即可認為此等行為人之主觀不法與強
    盜行為人之主觀不法幾無差異；復因取財行為與強暴、脅迫
    行為之因果順序縱使倒置，客觀上對於被害人或第三人所造
    成財產法益與人身法益之損害卻無二致，而具有得予以相同
    評價之客觀不法，故擬制為強盜行為之準強盜罪構成要件行
    為，雖未如刑法第328 條強盜罪之規定，將實施強暴、脅迫
    所導致被害人或第三人不能抗拒之要件予以明文規定，惟必
    於竊盜或搶奪之際，當場實施之強暴、脅迫行為，已達使人
    難以抗拒之程度，其行為之客觀不法，方與強盜行為之客觀
    不法相當，而得與強盜罪同其法定刑。據此以觀，刑法第
    329 條之規定，並未有擴大適用於竊盜或搶奪之際，僅屬當
    場虛張聲勢或與被害人或第三人有短暫輕微肢體衝突之情形
    ，司法院大法官釋字第630 號解釋意旨可資參照。次按，強
    盜罪之構成，以其所實施之強暴、脅迫，已達於使人不能抗
    拒之程度為必要，倘其取物手段雖屬不法，而尚未使人至於
    不能抗拒者，縱觸犯他種罪名，尚難以強盜論擬，最高法院
    29年上字第3006號判例要旨可參。從而，刑法第329 條準強
    盜罪所規定當場施以強暴、脅迫之行為，須達於使人難以抗
    拒之程度，始足當之，倘行為人僅屬當場虛張聲勢，或僅與
    被害人、第三人有短暫輕微肢體衝突之情形，因未達使人難
    以抗拒之程度，自不能以該條之罪名相繩。查本件被告行竊
    後，於逃離現場之際，為脫免逮捕，對告訴人當場施以強暴
    行為，致告訴人受有上揭傷害，業經被告自白在卷，且與告
    訴人之前揭指訴相符；而告訴人於警詢時業陳稱：被告直接
    至櫃檯取1 包香菸，即離去，渠追出去詢問為何不付錢，被
    告竟對渠出手毆打，渠未還手，僅盡力拉住被告，不讓其離
    開等語（參見偵查卷第13頁），是依告訴人上開指述以觀，
    雖被告確有因脫免逮捕，而對告訴人施以強暴行為，惟顯未
    至告訴人難以抗拒程度，併予指明。
四、核被告所為，係犯刑法第320 條第1 項竊盜罪，及同法第27
    7 條第1 項傷害罪。其所犯前開2 罪，犯意各別，行為互殊
    ，故應予分論併罰。查其前於96年間因竊盜案件，經臺灣桃
    園地方法院於96年1 月19日以95年度桃簡字第2049號判處有
    期徒刑4 月，於96年6 月4 日確定，又於96年間因竊盜等案
    件，經本院於96年4 月30日以96年度易字第716 號就竊盜罪
    部分判處有期徒刑4 月，就詐欺罪部分各判處拘役30日、30
    日、30日，拘役部分，定應執行拘役80日，於96年5 月25日
    確定，2 案嗣經裁定均減刑，並更定應執行有期徒刑2 月又
    15日及應執行拘役40日，於96年7 月14日因縮刑期滿執行完
    畢，另於96年間因竊盜等案件，經本院於96年12月11日以96
    年度易字第3458號就竊盜罪部分判處有期徒刑3 月，就妨害
    自由罪部分判處有期徒刑3 月，定應執行有期徒刑4 月，於
    97年1 月18日確定，於97年2 月23日因縮刑期滿執行完畢，
    再於97年間因竊盜等案件，經本院於97年5 月20日以97年度
    訴字第1379號就竊盜罪部分判處有期徒刑4 月，就傷害罪部
    分判處有期徒刑4 月，定應執行有期徒刑6 月，於97年6 月
    19日確定，於97年9 月2 日因縮刑期滿執行完畢，有臺灣高
    等法院被告前案紀錄表在卷可按，其於前述所受徒刑之執行
    完畢後5 年內，故意再犯本件有期徒刑以上之各罪，為累犯
    ，均應依同法第47條第1 項規定，分別加重其刑。本件執行
    公訴檢察官具體求處有期徒刑1 年，本院爰審酌其尚有前述
    多項犯罪紀錄，亦有上開被告前案紀錄表存卷得憑，是其素
    行可謂欠佳，另盱衡其本件犯罪動機、目的、手段、行為次
    數、造成告訴人財產與身體傷害程度、坦承犯行等一切情狀
    ，爰各量處如主文所示之刑，併均諭知易科罰金之折算標準
    。
據上論斷，應依刑事訴訟法第273 條之1 第1 項、第299 條第1
項前段，刑法第320 條第1 項、第277 條第1 項、第47條第1 項
、第41條第1 項前段，刑法施行法第1 條之1 第1 項，判決如主
文。
本案經檢察官黃佳權到庭執行職務。
中    華    民    國    98    年     2    月    26    日
                  刑事第一庭    法  官  朱敏賢
上列正本證明與原本無異。
如不服本判決，應於判決送達後10日內敘明上訴理由，向本院提
出上訴狀 (應附繕本) ，上訴於臺灣高等法院。其未敘述上訴理
由者，應於上訴期間屆滿後20日內向本院補提理由書「切勿逕送
上級法院」。
                                書記官  李郁禎
中    華    民    國    98    年    2     月    27    日


司法院資訊處製作；財團法人民間司法改革基金會備份。
